【裁判字號】    97,重抗,11
【裁判日期】    970522
【裁判案由】    撤銷點交
【裁判全文】
臺灣高等法院臺南分院民事裁定  97年度重抗字第11號
抗  告  人  甲○○
上列抗告人因聲請撤銷點交命令事件，對於中華民國97年3月31
日臺灣雲林地方法院裁定（93年度執字第1967號）提起抗告，本
院裁定如下：
    主  文
抗告駁回。
抗告訴訟費用新台幣壹仟元由抗告人負擔。
    理  由
一、抗告意旨略以：
(一)按辦理強制執行注意事項第42條第2項規定，法院查封拍賣
    之土地或建物，其坐落、地號、構造、面積如與登記簿或實
    地不符合時，應按拍定後，實地複測結果為準。因此，本件
    應按拍定人蔡秀還所標購之咬狗段地號229-13、229-60等兩
    筆土地上之建物，重新複測計算面積為準，如有誤載或漏載
    ，其責任應由地政單位負全責，而不應由第三人承擔此責任
    。而法院查封拍賣動產或不動產，應依當時拍賣公告為依據
    ，焉有拍賣逾數年後，由於各執行單位及地政機關之疏失怠
    職，而任意逕行更正。
(二)建築使用執照不能作為拍定依據，而應依建築改良物登記簿
    及建築圖說為依據。使用執照上載地號229-13、229-60、23
    1等三筆土地（下稱系爭地號），如為同一人所有，則無糾
    紛；如分別為數人共有，則應將各該共有人所有土地上之建
    物逐一測量計算面積，然後記載在系爭地號上，測量單位卻
    將系爭地號上之不同建物，劃入同一建號中，此舉已違法並
    損害他人之權益。
(三)系爭地號上之建物，係抗告人承受自拍定人陳明楷，與債務
    人及拍定人蔡秀還根本毫無關係，目前系爭地號231之土地
    及建物（即斗六地政事務所民國（下同）96年10月5日土地
    複丈結果圖說所示編號18之建物，下稱系爭建物）均為抗告
    人所有，不容他人干涉，且系爭建物已於95年2月14日辦妥
    他項權利登記，故系爭建物亦為抵押權效力所及之從物，抵
    押權登記在先，地政機關更正在後，應以抵押權登記有效。
(四)至於雲林縣斗六地政事務所（下稱斗六地政事務所）擅自將
    系爭地號231上之系爭建物，更正併入斗六市○○段270建號
    （下稱系爭建號）內，抗告人已提出偽造文書罪及圖利罪之
    訴。為此，爰提出抗告云云。
二、按當事人或利害關係人，對於執行法院強制執行之命令，或
    對於執行法官、書記官、執達員實施強制執行之方法，強制
    執行時應遵守之程序，或其他侵害利益之情事，得於強制執
    行程序終結前，為聲請或聲明異議，強制執行法第12條第1
    項前段定有明文。而買受人依拍賣公告聲請點交之執行程序
    ，與債權人聲請而開始之查封拍賣程序分開，構成另一執行
    程序，該程序並於執行法院解除債務人或第三人之占有，點
    交於買受人時終結。次按債務人應交出之不動產，現為債務
    人占有或於查封後為第三人占有者，執行法院應解除其占有
    ，點交於買受人或承受人；如有拒絕交出或其他情事時，得
    請警察協助，強制執行法第99條第1項定有明文。又強制執
    行程序中關於不動產之拍賣，其性質與因訴訟結果而為交付
    標的物之執行迥異，如該項拍賣之不動產為第三人所占有，
    除該第三人係為債務人而占有，或於實施查封後始行占有，
    應受點交命令之拘束者外，即非強制執行程序中所稱之債務
    人，執行法院尚難依強制執行法第99條規定，強使騰交該物
    與買受人或債權人（50年台抗第284號判例意旨參照）。
三、經查：
(一)債務人所有之不動產（即系爭地號229-13、229-60、231三
    筆土地、系爭建號斗六市○○段270建號及斗六市○○段270
    -2建號）業經原法院強制執行拍賣完畢，其中系爭地號231
    由蔡秀還拍定，再由土地共有人陳明楷以土地共有人優先承
    買，系爭地號229-13、229-60、系爭建號270建號及斗六市
    ○○段270-2建號則由拍定人蔡秀還所買受。而坐落斗六市
    ○○段地號229-6、229-104土地上之建物（即斗六地政事務
    所96年10月5日土地複丈結果圖說所示編號8之建物）之點交
    ，業經原法院於97年2月29日以雲院隆93執己字第1967號函
    撤銷，有原法院民事執行處函可稽（見原法院卷(二)第323頁
    ）。又系爭建物，係屬拍賣標的即系爭建號建物之一，此有
    抗告人提出之使用執照、竣工圖及雲林縣林內鄉公所97年3
    月20日林鄉建字第0970002714號函附竣工圖及面積計算表在
    卷可按（見原法院卷(二)第288至289頁、第332至333頁），堪
    信屬實。
(二)拍定人蔡秀還於94年7月24日取得原法院核發包括系爭建號
    在內之不動產權利移轉證書後，於96年11月8日向原法院聲
    請點交，原法院乃於同年12月12日上午9時40分於現場點交
    系爭建號予拍定人，有拍定人聲請狀、原法院不動產權利移
    轉證書、定期點交通知在卷可按（見原法院卷第246至247頁
    、第255頁），故點交之執行程序於是日即已終結。抗告人
    於該執行程序終結後之97年2月15日始具狀聲明異議，有聲
    明狀上原法院收件截章有憑（見原法院卷第303頁），其異
    議於法自有未合。
(三)再者，雖系爭建號之原登記謄本及所有權狀載為「建物坐落
    地號：咬狗段339-13、229-60」，原法院第三次拍賣公告附
    表亦同上之記載（見原法院卷(一)第27頁、第235至236頁）。
    然該系爭建號係坐落在系爭地號之土地上，上開記載僅坐落
    在其中二筆地號上係由於誤載，此觀系爭建號之使用執照載
    明建築地點係在系爭地號上，與系爭建號之竣工圖包括上述
    系爭建物，及系爭建號面積3991.82平方公尺係包括上開系
    爭建物才足夠該面積等情（見原法院卷(二)第268至269頁、第
    324頁），足以確認。況且，系爭建號之坐落地號於建物登
    記謄本第二類謄本亦經更正為坐落在系爭地號上，有該謄本
    附卷可證（見原法院卷(二)第331頁）。
(四)如前所述，系爭建物既為系爭建號之一部分，且經原法院強
    制執行公告拍賣，由買受人蔡秀還拍定，則其效力並不因前
    開所有權狀、原建物登記謄本及原法院拍賣公告漏載其中一
    筆坐落基地而有不同。且該系爭建物係由債務人占有使用中
    ，並無不能點交之情事，並經原法院拍賣公告載明系爭地號
    拍定後得點交，則揆諸前揭說明，原法院依拍定人之聲請，
    解除債務人之占有，將系爭建物點交於拍定人，並無不合。
(五)綜上，抗告人於原法院執行點交系爭建號予拍定人之程序終
    結後，始具狀聲請撤銷點交命令，與強制執行法第12條規定
    不符。原法院駁回抗告人之聲請撤銷點交命令，核無不合。
    抗告意旨指摘原裁定不當，求予廢棄，為無理由，應予駁回
    。
四、據上論結，本件抗告為無理由，依強制執行法第30條之1、
    民事訴訟法第495條之1第1項、第449條第1項、第95條、第
    78條，裁定如主文。
中    華    民    國    97    年    5     月    22    日
                  民事 第四庭   審判長法  官  王惠一
                                      法  官  王浦傑
                                      法  官  蘇重信
上為正本係照原本作成。
不得抗告。
中    華    民    國    97    年    5     月    22    日
                                      書記官  黃文生


司法院資訊處製作；財團法人民間司法改革基金會備份。
